臺灣臺北地方法院刑事判決　　　　　　100年度交易字第575號
公　訴　人　臺灣臺北地方法院檢察署檢察官
被　　　告　陳鵬展
上列被告因過失傷害案件，經檢察官提起公訴（100年度偵字第
14541號），本院判決如下：
    主  文
陳鵬展因過失傷害人，處有期徒刑月，如易科罰金，以新臺幣
壹仟元折算壹日。
    事  實
一、陳鵬展於民國100年5月27日晚間9時許，駕駛車牌號碼2888-
    ZR號自用小客車（下稱系爭小客車），沿臺北市○○區○○
    街1段行駛，行至該路段臺灣銀行前時，欲自外線道向內線
    道變換車道，適有林家榮騎乘車牌號碼A2A－822號重型機車
    （下稱系爭機車）亦行經該處，陳鵬展本應注意車前狀況及
    兩車併行之間隔，並隨時採取必要之安全措施；變換車道時
    ，應讓直行車先行，並注意安全距離，且當時雖係夜間雨天
    ，然有照明、柏油路面無缺陷、無障礙物、視距良好，並無
    不能注意之情事，竟疏未注意，貿然由外線車道變換至內線
    車道，擦撞由林家榮騎乘之系爭機車右側排氣管處，致林家
    榮人車倒地，因而受有右腕挫傷、右肘擦傷之傷害。嗣警依
    林家榮提供之車牌號碼循線查獲上情。
二、案經林家榮訴由臺北市政府警察局中正第一分局報告臺灣臺
    北地方法院檢察署檢察官偵查起訴。
    理  由
壹、程序方面：
    按被告以外之人於審判外之言詞或書面陳述，除法律有規定
    者外，不得作為證據，刑事訴訟法第159條第1項定有明文。
    又被告以外之人於審判外之陳述，雖不符同法第159條之1至
    第159條之4之規定，而經當事人於審判程序同意作為證據，
    法院審酌該言詞陳述或書面陳述作成時之情況，認為適當者
    ，亦得為證據；當事人、代理人或辯護人於法院調查證據時
    ，知有同法第1項不得為證據之情形，而未於言詞辯論終結
    前聲明異議者，視為有前項之同意，為同法第159條之5所明
    定。對於本件判決所引之被告以外之人於審判外陳述之證據
    能力，檢察官及被告均未爭執，且迄於本院言詞辯論終結時
    ，均未聲明異議，經本院審認結果，上開證據均無違法取得
    或證明力明顯偏低之瑕疵，以之作為證據應屬適當，依刑事
    訴訟法第159條之5之規定，均認有證據能力。
貳、實體方面：
一、訊據被告陳鵬展矢口否認有何過失傷害犯行，辯稱：當時伊
    從停車場右轉駛出沿貴陽街1段行駛，由外側車道逐漸駛向
    內側車道，緊臨雙黃線向前行駛，告訴人林家榮則是行駛於
    雙黃線外側，告訴人於左後方雙黃線外突緊急煞車，側滑至
    伊車輛左前門之左側，伊並未撞到告訴人之機車，其係自行
    跌倒，伊並未有過失云云。經查：
  (一)上開事實業據告訴人於警詢中指證：伊於上述時間，行駛於
    貴陽街1段內側車道，當時伊看到系爭小客車準備要出來行
    駛於外側車道，伊當時在內側車道與之併行，併行約1小段
    路後，對方就突然往左變換車道，對方左側車頭與伊右後車
    身發生碰撞，碰撞後伊就往右摔倒，對方就下車將伊扶起來
    等語歷歷（見偵卷第3至4頁、第12頁），以及於偵查及審理
    中結證：伊一開始沿貴陽街1段行駛，本來是要右轉重慶南
    路往永和方向，當時是走在內側車道，因為被告從停車場出
    來是行駛在外側車道，所以伊就靠左邊行駛，被告當時車速
    不會很快，且下大雨，伊與被告有併行約幾公尺的距離後，
    被告變換車道就擦撞到伊，被告是左前方擦撞到伊右後方約
    排氣管位置，伊就人車倒地，被告就下車扶伊起來，問伊有
    沒有事，當時伊手很痛，但不知道受傷有那麼嚴重，只有跟
    被告說伊車子壞掉怎麼辦，被告就拿兩千元給伊就走了，後
    來要騎車時發現手沒辦法出力等語明確（見本院卷第46至48
    頁，偵卷第37頁）；而被告於偵查中亦供承：伊當時從外側
    車道切進內側車道，告訴人緊急煞車就跌到了等語（見偵卷
    第37頁），以及於審理中供稱：伊與告訴人有併行，只有幾
    公尺而已等語（見本院卷第50頁），益徵告訴人之指證為可
    採，而告訴人因人車往右倒地，受有右腕挫傷、右肘擦傷之
    結果，亦有臺北市立聯合醫院和平院區診斷證明書1份在卷
    可據（見偵卷第21頁），此外告訴人所騎乘之系爭機車，因
    遭系爭小客車擦撞往右倒地後，造成右側車身倒地刮痕及右
    腳踏板破裂乙情，亦有照片8張在卷可稽（見偵卷第17至20
    頁），據上足認被告確有於上開時地，自外線道變換車道至
    內線道時，擦撞由告訴人所騎乘之系爭機車右側排氣管，致
    告訴人人車倒地，受有右腕挫傷、右肘擦傷之事實。
  (二)按汽車行駛時，駕駛人應注意車前狀況及兩車併行之間隔，
    並隨時採取必要之安全措施，道路交通安全規則第94條第3
    項定有明文。另道路交通安全規則第98條第1項第6款亦規定
    ：汽車在同向二車道以上之道路，變換車道時，應讓直行車
    先行，並注意安全距離甚明，被告駕車行駛自應依上開規定
    而為注意。而案發當時雖係夜間雨天，然有照明、柏油路面
    無缺陷、無障礙物、視距良好，有卷附道路交通事故調查表
    (一)（見偵卷第13頁）可參，並無不能注意之情形。詎被告仍
    疏於注意於此，貿然由外線車道變換至內線車道，擦撞由告
    訴人騎乘之系爭機車右後方排氣管處，致告訴人人車倒地成
    傷，堪認被告就本件車禍之發生為有過失，並與告訴人之傷
    害結果具有相當因果關係。
  (三)被告雖辯稱：伊車身並無碰撞痕跡，且系爭機車排氣管完整
    無缺，腳踏板處有壹個特定點大概是以榔頭敲擊之痕跡，不
    可能是撞擊痕跡，也沒有汽車底盤低到可以撞到機車腳踏板
    云云，並當庭提出系爭小客車照片5張為證（見本院卷第52
    至54頁），然衡諸當時因雨天及被告甫自停車場駛出，被告
    與告訴人車輛速度皆不快一節，業據告訴人證述在卷（見本
    院卷第47頁反面），擦撞力道應非重大，惟已足使告訴人機
    車重心不穩而倒地。因此，兩車當時速度尚慢、擦撞力道尚
    非嚴重，告訴人因擦撞後重心不穩倒地，則被告駕駛汽車左
    前車頭及告訴人右側排氣管處無明顯擦撞痕跡，亦非全然無
    理。被告以此點置辯，尚不足為有利於被告之判斷。而告訴
    人所騎乘系爭機車之倒地刮痕及右腳踏板破裂情形，係人車
    倒地所致，已如上述，被告主張沒有汽車底盤低到可以撞到
    機車腳踏板，故不可能是撞擊痕跡云云，實屬誤會。至其指
    稱系爭機車腳踏板乃以榔頭敲擊云云，並無具體事證可資證
    明，洵非可採。
  (四)被告另辯以：告訴人看到伊從停車場出來，表示告訴人的車
    子在伊後面，而伊車子左前方撞到告訴人右後方，表示告訴
    人車輛超越伊，伊才能撞到告訴人，而告訴人車速大於伊，
    伊要如何撞到告訴人云云。查告訴人之車速高於被告之車速
    乙節，此雖據告訴人自陳在卷（見本院卷第47頁反面），然
    此並無礙於二車行進間產生擦撞之事實，亦無被告所謂一方
    車速高於另一方之車速，即不可能產生擦撞之理。
  (五)被告又辯以：伊當時貼著雙黃線行進，告訴人係騎在雙黃線
    外側，伊只需注意左前方及右後方之車輛，不需注意雙黃線
    外側違規之車輛云云。然，被告先於偵查中供稱：伊從停車
    場開出來，從外線道要切進內線道，那天下大雨，告訴人車
    速很快，他大概是看伊騎外線道要進內線道，他就緊急煞車
    ，結果就跌倒了，並且告訴人是騎在雙黃線上云云，經本院
    當庭勘驗偵訊光碟無訛，並製有筆錄1份在卷（見偵卷第37
    頁、本院卷第44至46頁），後於本院準備程序及100年8月22
    日陳述狀中稱：伊自停車場中駛出，由外側車道逐漸駛向內
    側車道，緊臨雙黃線向前行駛，此時左後方一輛機車於雙黃
    線外突緊急煞車，並側滑摔倒於本人車輛左前門之左側云云
    （見本院卷第26、34、36頁），則依上述，究為從外線道變
    換車道至內線道時，告訴人摔倒在地？亦或已完成變換車道
    後，而緊臨雙黃線行駛時，告訴人始摔倒在地？其所述顯然
    前後不一，已難遽信。復查雙黃線之外側為對向車道，依一
    般用路駕駛人之常情，無特殊緣由，實無庸違規行駛於雙黃
    線外側之對向車道上，則被告指稱告訴人行駛於雙黃線外側
    已顯不合常情，亦無所據；復以告訴人到庭證稱：當時伊係
    要直行貴陽街1段，右轉重慶南路後返回在永和之住處等語
    ，則依其欲行進之方向，亦難認有行駛於雙黃線外側之理。
  (六)綜上所述，被告所為各項辯解，諒屬事後圖卸之詞，無足採
    信，本件事證已臻明確，被告犯行洵堪認定，應予依法論科
    。
二、核被告所為，係犯刑法第284條第1項前段之過失傷害罪。爰
    審酌被告係因過失犯罪，惡性較輕，惟肇事後，意圖諉責於
    被害人，致增加被害人之精神痛苦，且迄審理終結止，並未
    賠償被害人身體與精神上之損害，亦未能和解獲得告訴人之
    原諒，暨告訴人受傷情形尚非嚴重等一切情狀，量處如主文
    所示之刑，併宣告易科罰金之折算標準，以示懲儆。
據上論斷，應依刑事訴訟法第299條第1項前段，刑法第284條第1
項前段、第41條第1項前段，刑法施行法第1條之1，判決如主文
。
本案經檢察官李元銘到庭執行職務。
中    華    民    國   100    年    11    月    1     日
                  刑事第十三庭  審判長法  官  劉煌基
                                      法  官  楊雅清
                                      法  官  黃愛真
上正本證明與原本無異。
如不服本判決應於收受送達後10日內向本院提出上訴書狀，並應
敘述具體理由；其未敘述上訴理由者，應於上訴期間屆滿後20日
內向本院補提理由書（均須按他造當事人之人數附繕本）「切勿
逕送上級法院」。告訴人或被害人如對於本判決不服者，應具備
理由請求檢察官上訴，其上訴期間之計算係以檢察官收受判決正
本之日期為準。
                                      書記官  許翠燕
中    華    民    國   100    年    11    月    2     日
附錄本案論罪科刑法條：
中華民國刑法第284條
（過失傷害罪）
因過失傷害人者，處 6 月以下有期徒刑、拘役或 5 百元以下罰
金，致重傷者，處 1 年以下有期徒刑、拘役或 5 百元以下罰金
。
從事業務之人，因業務上之過失傷害人者，處 1 年以下有期徒
刑、拘役或 1 千元以下罰金，致重傷者，處 3 年以下有期徒刑
、拘役或 2 千元以下罰金。